【裁判字號】    98,上易,851
【裁判日期】    981208
【裁判案由】    妨害自由
【裁判全文】
臺灣高等法院高雄分院刑事判決         98年度上易字第851號
上  訴  人
即  被  告    乙○○
上列上訴人因妨害自由案件，不服臺灣高雄地方法院98年度易字
第573 號中華民國98年8 月31日第一審判決（起訴案號：臺灣高
雄地方法院檢察署97年度偵字第29572 號），提起上訴，本院判
決如下：
     主  文
上訴駁回。
乙○○緩刑貳年，並支付賠償金參萬陸仟元予被害人甲○○。
     事  實
一、乙○○於民國（以下同）97年6 月9 日凌晨5 時許，搭乘林
    正偉駕騎之車牌號碼YTO-371 號輕型機車，乙○○坐於機車
    後座，行經高雄市○○區○○路與翠華路交岔路口時，適有
    丙○○騎乘車牌號碼H8B-638 號重型機車、甲○○騎乘車牌
    號碼XKF-768 號重型機車超越林正偉騎乘之上開機車，因乙○○、林正偉2 人認甲○○機車車速過快且險與其等機車發
    生擦撞而心生不滿，遂在高雄市○○區○○路6 號前之機車
    道上將丙○○及甲○○攔下，並在該機車道上與甲○○、丙○○2 人理論，嗣甲○○見狀況不對而於同日凌晨5 時10分
    許取出其SONY廠牌，型號750I之手機（內插門號0000000000
    號SIM 卡1 張）撥打110 報警處理時，詎乙○○、林正偉為
    不讓甲○○報警，竟共同基於妨害他人行使權利之犯意聯絡
    ，由乙○○先以徒手毆打甲○○臉部及左手，並將甲○○手
    上之行動電話撥落至地上，而甲○○繼欲撿起掉落地上之手
    機時，乙○○復以右腳踢甲○○之左腹部而使甲○○受傷倒
    地後（傷害部分業據甲○○撤回告訴而另為不受理判決），
    乙○○即將甲○○之手機拾起持於己手，以避免丙○○打電
    話報警，並於離去前，復將上開手機丟棄於地，而由林正偉
    以右腳將該手機踢往路旁草叢內，而妨害甲○○撥打電話之
    權利；甲○○迄乙○○、林正偉騎車離去後，始回復自由撥
    打電話之權利。嗣甲○○、丙○○於乙○○、林正偉騎車離
    去後，隨即報警處理，始循線查知全情。
二、案經甲○○訴由高雄市政府警察局左營分局報告偵辦。
    理  由
壹、證據能力部分：
一、按被告以外之人於審判外之陳述，雖不符刑事訴訟法第159
    條之1 至之4 之規定，然經當事人於審判程序同意作為證據
    ，法院審酌該言詞陳述或書面陳述作成時之情況，認為適當
    者，亦得為證據。又當事人、代理人或辯護人於法院調查證
    據時，知有第159 條第1 項不得為證據之情形，而未於言詞
    辯論終結前聲明異議者，視為有前項之同意，同法第159 條
    之5 亦有明文。查本案所引用之證據資料，其中各項言詞或
    書面傳聞證據部分，縱無刑事訴訟法第159 條之1 至第159
    條之4 或其他規定之傳聞證據例外情形，亦業經審理時予以
    提示並告以要旨，且各經檢察官及上訴人乙○○表示意見，
    當事人已知上述證據乃屬傳聞證據，而未於言詞辯論終結前
    對該等證據聲明異議，審酌該等傳聞證據作成時之狀況，並
    無不宜作為證據之情形，均應認於本案有證據能力。
二、又按傳聞法則乃對於被告以外之人於審判外之言詞或書面陳
    述，亦即針對被告以外之人於審判外以言詞或書面所為之供
    述證據而為之規範。卷附案發現場照片6 張，乃以科學、機
    械之方式，對於當時狀況所為忠實且正確之記錄，性質上並
    非供述證據，應無刑事訴訟法第159 條第1 項規定之適用。
貳、實體部分：
一、上揭事實，業據上訴人乙○○於原審及本院審理時坦承不諱
    ，核與告訴人甲○○指訴情節相符，並經証人丙○○陳述屬
    實，並有證人甲○○之高雄醫學大學附設中和紀念醫院診斷
    證明書一份，及現場照片8 張附卷可稽，事証明確，上訴人
    乙○○犯行已堪認定。
二、核上訴人乙○○所為，係犯刑法第304 條第1 項之強制罪。
    上訴人乙○○與林正偉就上開強制犯行，有犯意聯絡及行為
    分擔，應論以共同正犯。
三、原審適用刑法第28條、第304 條第1 項、第41條第1 項前段
    ，刑法施行法第1 條之1 規定，並審酌上訴人乙○○因細故
    與告訴人甲○○、丙○○發生爭執，不思以理性方式解決問
    題，率然共同以強制力妨害告訴人甲○○行使權利，所為均
    欠缺法治觀念，嗣後坦承全部犯行，態度甚佳，顯有悔意，
    告訴人甲○○已表明不願訴究之意，有刑事撤回告訴狀1 份
    在卷可稽，及其犯罪之動機、手段、情節等一切情狀，量處
    有期徒刑3 月，並諭知如易科罰金以新台幣1 千元折算1 日
    。經核原判決認事用法並無不合，量刑亦屬適當，上訴人乙○○上訴指摘原判決量刑過重，為無理由，應予駁回。
四、查上訴人乙○○並無前科未曾受有期徒刑以上刑之宣告，此
    有臺灣高雄地方法院檢察署刑案資料查註記錄表可稽，嗣後
    被害人已表示不再追究，有撤回可憑，上訴人乙○○經此次
    偵、審程序及判刑教訓，當知所警惕而無再犯之虞，本院認
    其所宣告之刑，以暫不執行為適當，爰併予宣告緩刑2 年，
    惟上訴人乙○○尚未給付賠償，爰命上訴人乙○○應支付3
    萬6 仟元賠償金予被害人甲○○，做為緩刑條件，以啟自新
    。
據上論結，應依刑事訴訟法第368 條，刑法第74條第1 項第1 款
、第2項第3款，判決如主文。
本案經檢察官林應華到庭執行職務。
中    華    民    國    98    年    12    月    8     日
                  刑事第八庭    審判長法  官   洪兆隆
                                      法  官   李政庭
                                      法  官   張盛喜
以上正本證明與原本無異。
不得上訴。
中    華    民    國    98    年    12    月    8     日
                                      書記官   黃一秋
附錄本判決論罪科刑法條：
中華民國刑法第304條第1項
以強暴、脅迫使人行無義務之事或妨害人行使權利者，處3 年以
下有期徒刑、拘役或3 百元以下罰金。


司法院資訊處製作；財團法人民間司法改革基金會備份。
